【裁判字號】    95,勞上易,71
【裁判日期】    951212
【裁判案由】    給付資遣費
【裁判全文】
臺灣高等法院民事判決                95年度勞上易字第71號
上  訴  人  聯誌科技股份有限公司
法定代理人  戊○○
訴訟代理人  魏千峰律師
複代理人    林俊宏律師
被上訴人    丙○○
            庚○○
            壬○○
            乙○○
                        號4樓
            辛○○○
            子○○
            癸○○
            寅○○
            辰○○○
                        號
            己○○
            丁○○
            卯○○
            甲○○
            丑○○
共      同
訴訟代理人  張清浩律師
上列當事人間給付資遣費事件，上訴人對於中華民國95年4月26
日臺灣桃園地方法院94年度勞訴字第68號第一審判決提起上訴，
經本院於95年11月28日言詞辯論終結，茲判決如下：
    主  文
原判決廢棄。
被上訴人在第一審之訴及假執行之聲請均駁回。
第一、二審訴訟費用由被上訴人負擔。
    事  實
甲、上訴人方面：
一、聲明：
  (一)原判決廢棄。
  (二)被上訴人在第一審之駁回。
二、陳述：除與原判決記載相同者，茲予引用外，補稱略以：
  (一)被上訴人甲○○、丑○○、卯○○、壬○○等四人於民國94
    年9月8日即至虹通公司進行共同生產、被上訴人丙○○、庚
    ○○、乙○○、辛○○○、子○○、癸○○、寅○○、辰○
    ○○、己○○、丁○○等人亦自94年9月19日起即至加百裕
    公司工作，足見被上訴人係分別自94年9月8日乃同年月19日
    起，即知悉勞動條件變更之事實，惟被上訴人於94年11月8
    日始依勞動基準法（下稱勞基法）第14條第1項第6款之事由
    終止兩造之勞動契約，顯已罹勞基法第14條第2項所定30日
    除斥期間。又被上訴人於94年9月19日起發函，以勞基法第
    14 條第1項第1款事由終止勞動契約，嗣又於起訴時，主張
    依勞基法第14條第1項第6款事由終止勞動契約，亦屬任意變
    更終止勞動契約之事由，而有悖於法之安定性。惟原判決竟
    以被上訴人不懂法律及誤引法條為由，認定被上訴人之行為
    並逾越30日之除斥期間，且被上訴人依勞基法第14條第4項
    終止勞動契約為合法云云，顯有判決違背法律之違法。
  (二)上訴人原本派被上訴人等前往虹通公司、加百裕公司，目的
    在學習、訓練，為接新訂單作準備，因上訴人等恣意離職，
    造成上訴人人力不足，故未接新訂單。
三、證據：除援用原審所提出者外，補提核示申請書與公告為證
    。
乙、被上訴人方面：
一、聲明：上訴駁回。
二、陳述：除與原判決記載相同者，茲予引用外，補稱略以：
  (一)被上訴人於94年9月21日及同年月23日對上訴人所寄發之存
    證信函係分為兩段，在第二段中，被上訴人已有具體說明上
    訴人違反勞動契約之事實，並表明基於該事實終止勞動契約
    ，則被上訴人於存證信函上所引用之勞基法第14條第1項第1
    款乃係誤引法條，被上訴人實係欲依勞基法第14條第1項第6
    款終止勞動契約。又被上訴人於94年9月8日及同年月19日分
    別被調到虹通公司及加百裕公司工作後，始知悉上訴人有變
    更勞務給付對象及其他實際勞動條件已有重大變更等違反勞
    動契約之情事，是上訴人於同年月21日及23日寄發存證信函
    終止勞動契約，尚未逾勞基法第14條第2項所定之30日除斥
    期間。
  (二)上訴人既未經被上訴同意，即變更勞務給付對象，則被上訴
    人依勞基法第14條第1項第6款之規定，終止勞契約並請求資
    遣費，自屬合法，而無庸再審酌被上訴人是否有默示同意變
    更勞務給務對象或默示承諾接受其他勞動條件變更之事情。
    況被上訴人實際至虹通公司、加百裕公司僅工作一兩天，即
    終止勞動契約；且上訴人事先並未將實際工作內容及勞動條
    件向被上訴人詳細說明，亦未取得被上訴人同意，故被上訴
    人在搭車至虹通公司或加百裕公司工作時，尚不知上訴人逕
    為勞動條件之變更。自不得以被上訴人有搭車前往之事實，
    即認被上訴人已默示同意變更勞務給務對象或默示承諾接受
    其他勞動條件變更。
三、證據：援用原審所提出之立證方法。
    理  由
一、被上訴人主張：被上訴人等14人均受僱於上訴人，詎上訴人
    於94年9月8日在未經被上訴人之同意，即經仲介公司將被上
    訴人丙○○、庚○○、乙○○、辛○○○、寅○○、丁○○
    、子○○、己○○、辰○○○、癸○○等10人（下稱丙○○
    等10人）轉介至加百裕公司；將被上訴人壬○○、甲○○、
    卯○○、丑○○等4人（下稱壬○○等4人）轉介至虹通公司
    。嗣被上訴人因發現上訴人係為規避資遣費之給付，而故意
    違反勞動契約及勞工法令，致有損害被上訴人之權益，乃分
    別於94年9月21日、23日以桃園府前郵局及中壢郵局存證信
    函（下稱系爭信函），主張依勞基法第14條第1項第6款規定
    終止勞動契約。而被上訴人因有如原判決附表所示之月平均
    工資及年資，得分別請求如原判決附表所示之資遣費，惟上
    訴人拒不給付。兩造並於94年10月14日經桃園縣政府勞資爭
    議會議調解而未成立等情，依勞基法第14條第4項及第17 條
    之規定，求為命上訴人分別給付如原判決附表所示資遣費暨
    自起訴狀繕本送達翌日起，至清償日止，依週年利率百分之
    五計算利息之判決。（被上訴人於原審主張另依勞基法第14
    條第1項第1款規定終止勞動契約部分，於本院審理時，撤回
    其主張。）
    上訴人則以：上訴人為拓展生產線訂單，乃決定將其生產線
    上部分可供調度之人力分二梯次，分別暫時調往虹通公司（
    自94年9月8日起，至94年10月5日止）、加百裕公司（自94
    年9月19日起，至94年9月30日止）共同生產，以熟悉日後新
    訂單之產品及製程，惟此僅係暫時變更工作地點，被上訴人
    每日仍先於上訴人公司打卡，再前往虹通、加百裕公司，且
    薪資係由上訴人發給。上訴人基於保障調度期間暫時接受調
    度人員之相關權益，乃於上開調度前指派訴外人即上訴人製
    造部副課長即翁振凱、組長張明源於工作現場，對於將受調
    派人員進行接受調派意願調查，並就調派期間權益詳為說明
    ，且確實宣導（如通勤交通工具、搭乘地點、加班費、調派
    期間、工作內容），而被上訴人對於調派至虹通、加百裕公
    司乙事，當場並未表示異議。被上訴人壬○○等4人、丙○
    ○等10人亦先後於94年9月8日、同年月19日起，至上訴人公
    司搭乘交通車分別前往虹通、加百裕公司進行共同生產，詎
    同年月21日後即未再搭車前往，嗣以系爭信函依勞基法第14
    條第1項第1款規定，終止兩造間之勞動契約，惟上訴人並非
    自始於訂立契約時即為虛偽之意思表示，不符合第1款之事
    由。又被上訴人先於94年9月21日發函以勞基法第14條第1項
    第1款終止勞動契約，遲至94年11月8日始以起訴狀之送達依
    同法條第1項第6款之事由，主張終止兩造間之勞動契約，已
    逾該條第2項所定30日除斥期間云云，資為抗辯。
二、被上訴人主張，其等14人均受僱於上訴人，擔任PC板之作業
    員，工作地點為桃園縣中壢市，工作內容為檢查PC板上零組
    件焊接是否確實，如否，即予以補焊，以及將PC板成品裝入
    包裝彩盒。嗣上訴人於94年9月8日將壬○○等4人派至位於
    同縣大園鄉之虹通公司，工作內容為將30餘吋液晶電視四週
    鐵框由地上拿起來放置桌上，貼上雙面膠，再於鐵框外註明
    號碼後套上塑膠袋，再放回箱子內，每日7時20分至上訴人
    搭乘交通車，於20時30分回到上訴人，工作期間至94年1月
    21日；再於94年9月19日，將被上訴人丙○○等10人（其中
    上訴人辛○○○、子○○等亦在虹通公司工作一日）派至設
    於同縣龍潭鄉之加百裕公司，工作內容為是用鎳片將一組約
    3至4個電池，於電池外殼點膠，電池裝入後蓋後來（即電池
    組裝），每日7時20分至上訴人搭乘交通車，8時左右到加百
    裕公司，20時40分至50分許回到上訴人，被上訴人於受訓2
    日即94年9月21日後，即未再前往等事實，為上訴人所不爭
    ，本院應以之為裁判基礎。
三、按工作場所及應從事之工作有關事項，均為勞動契約之內容
    ，基於契約自由原則，經勞資雙方明示、默示同意變更者，
    即無違反勞動契約可言。依前所述被上訴人於上訴人及於虹
    通公司、加百裕公司之工作情況，可知其工作地點、時間及
    內容，均有所不同，因此，本件所應審究者，乃上訴人所為
    上開調派，有無違反被上訴人意願而違反勞動契約之情形。
    查證人即上訴人SMT（表面黏著）部門副課長張明源證稱：
    「（法官問：被告公司是否與原告等人溝通調派？）有經過
    調查程序，是我負責溝通的」「（法官問：當時原告等人之
    意願如何？）部分同意，部分不同意，因是開會的宣布，我
    忘記是誰了，第一批是用抽籤的方式派出，第二批是開會的
    方式，我直接說明，沒人反對」「（法官問：原告等人仍在
    被告公司打卡、領薪水，有發給加班費」、「（法官問：是
    否有個別徵詢原告等人意見？）沒有個別徵詢，是集體開會
    」、「（法官問：第一批用抽籤的方式有多少人？）我的部
    門有6個，原告編號14、13、12、8（即丑○○、甲○○、卯
    ○○、寅○○）、何秀春、吳森妹，別的部門有2個」「（
    法官問：第二批用集體開會如何向他們說明？）忘記了，大
    約是說有另外一家公司的訂單需要我門公司派人去學習；有
    按公司加班費標準加發0.5小時」。證人即上訴人員工林新
    禧於原審亦證稱：「（法官問：當初去新公司時，有無徵得
    原告之同意？）沒有。」「（法官問：有無開會決定或與他
    們面談？）有開會，但沒有個別面談。」「（法官問：開會
    的結果有無同意要去新公司上班？）有人不願意去，但還是
    被公司派去，非去不可」、「（法官問：如原告不願去，被
    告公司如何處理？）要求要請假」、「（法官問：原告等人
    調至新公司有無簽任何同意書？）好像沒有」等語（原審卷
    122頁以下）等語（原審卷135、136頁）。依證人等所述，
    可知上訴人欲將其所屬員工派至虹通公司、加百裕公司工作
    前，確有事先開會溝通，至於開會過程中，雖有部分員工同
    意，部分不同意，但依被上訴人實際上已依命前往之事實，
    客觀上足使上訴人相信其已默示同意，被上訴人並不能提出
    任何證據以證明於前往虹通公司、加百裕公司前，已明白表
    示不同意前往，上訴人仍執意派其前往之事實，難認上訴人
    有未經被上訴人之同意而為調動之情形，故被上訴人主張上
    訴人未經其同意，將其派至虹通公司、加百裕公司工作，已
    違反勞動契約，尚難採信。再者，被上訴人等至虹通公司、
    加百裕公司工作，係先到上訴人處簽到並搭乘交通車，有關
    薪資、加班費仍向上訴人領取之事實，為兩造所不爭，因此
    ，被上訴人等仍係為上訴人提供勞務，並非將勞務請求權讓
    與虹通公司、加百裕公司，無違反勞務專屬性之情形，是被
    上訴人主張上訴人讓與勞務請求權，違反勞工法令，所持見
    解亦難贊同。從而其主張上訴人有違反勞工契約及勞工法令
    之行為，依勞基法第14條第1項第6款終止兩造間勞動契約，
    請求上訴人依同法第17條給付資遣費，自無理由。上訴人既
    不得依勞基法第14條第1項第6款終止勞動契約，則無就兩造
    所爭執，其終止之意思表示是否已逾法定期間為審究必要。
四、綜上所述，上訴人本於勞基法之法律關係，請求被上訴人給
    付資遣費為無理由，不應准許。原審為上訴人敗訴之判決，
    尚有未洽。上訴意旨指摘原判決不當，求予廢棄改判，為有
    理由。爰由本院予以廢棄改判，如主文第2項所示。
五、據上論結，本件上訴為有理由。依民事訴訟法第450條、第
    78 條，判決如主文。
中    華    民    國    95    年    12    月    12    日
                    勞工法庭
                        審判長法  官   黃熙嫣
                              法  官   陳玉完
                              法  官   呂太郎
正本係照原本作成。
不得上訴。
中    華    民    國    95    年    12    月    13    日
                              書記官   黃千鶴


司法院資訊處製作；財團法人民間司法改革基金會備份。
